【裁判字號】    98,消債更,1107
【裁判日期】    980914
【裁判案由】    聲請更生程序
【裁判全文】
臺灣高雄地方法院民事裁定          98年度消債更字第1107號
聲  請  人  甲○○○
上列當事人因消費者債務清理條例事件聲請更生，本院裁定如下
：
    主  文
聲請駁回。
聲請費用由聲請人負擔。
    理  由
一、本件債務人主張：伊因有不能清償情事，曾依「中華民國銀
    行公會會員辦理消費金融案件無擔保債務協商機制」（下稱
    無擔保協商）申請債務協商成立，約定自民國（下同）97年
    9 月起，分180 期，年利率0%，每月應繳納新臺幣（下同）
    4,386 元。惟因其配偶江再文無工作收入，致家庭生活開銷
    皆由聲請人負擔，又聲請人為配偶房貸保證人，故聲請人因
    保證關係之法律效力而負有清償之責。然聲請人每月收入僅
    約有28,536元，倘扣除每月之必要生活費用7,530 元、房貸
    16,325元及子女之扶養費用6,500 元後，實已不足支付上開
    協商還款金額，迫不得已僅得於98年4 月間毀諾，並非伊惡
    意毀諾，實係因其客觀上確有不可歸責之事由所致。又伊無
    擔保或無優先權之債務總額未逾1,200 萬元，復未經法院裁
    定開始清算程序或宣告破產，爰向本院聲請更生等語。
二、經查：
  (一)按「債務人與金融機構協商成立者，不得聲請更生或清算
    。但因不可歸責於己之事由，致履行顯有重大困難者，不在
    此限」、「本條例施行前，債務人依金融主管機關協調成立
    之中華民國銀行公會會員，辦理消費金融案件無擔保債務協
    商機制與金融機構成立之協商，準用前項之規定」消費者債
    務清理條例第151 條第5 、6 項定有明文。
  (二)債務人所主張之上開事實，業據提出前置協商無擔保債務
    還款分配表暨表決結果、債權人清冊、財產狀況說明書、財
    團法人金融聯合徵信中心之債權人清冊及當事人綜合信用報
    告、戶籍謄本、聲請人及其配偶與受扶養人之96年、97年所
    得清單及財政部高雄市國稅局財產歸屬資料清單、子女就學
    貸款撥款通知書及房貸放款收據等文書為證。本院復函查聲
    請人前置協商之資料暨還款條件等詳情如卷所附。
  (三)依前開消費者債務清理條例第151 條第5 項規定，債務清
    償方案成立後，應由債務人按其條件履行，如於其後發生情
    事變更，在清償期間內之收入或收益不如預期，致該方案履
    行困難甚或履行不能，而有不可歸責於己之事由，始能聲請
    更生或清算。此項規定旨在避免債務人任意毀諾已成立之協
    商，濫用更生或清算之裁判上債務清理程序，蓋以債務清償
    方案係經當事人行使程序選擇權所為之債務清理契約，債務
    人應受該成立之協議所拘束。債務人既已與金融機構協商成
    立，如認該協商方案履行有其他不適當情形，自仍應再循協
    商途徑謀求解決。本件聲請人雖陳稱：伊配偶失業，致家庭
    生活開銷皆由伊負擔，又伊為配偶房貸保證人，因保證關係
    之法律效力而負有清償之責云云。然查：聲請人配偶江再
    文96年、97年總收入分別為424,623 元、78,000元，其名下
    並有土地及房屋各2 筆，有96年、97年所得清單及財政部南
    區國稅財產歸屬資料清單在卷可稽。則聲請人配偶雖然失業
    ，仍有資產可供處分以維持生活，尚難認聲請人因此無法履
    行協商而毀諾。再者，該筆房貸之借款人係聲請人之配偶
    江再文，非屬聲請人名下之債務，聲請人亦非該房屋所有權
    人。聲請人雖為該筆房貸之連帶保證人，惟經本院依職權向
    高雄縣彌陀區漁會函詢，經該漁會函覆稱該筆債務尚未逾期
    ，聲請人尚無須負代為清償之保證責任；又聲請人本身負債
    已大於資產，自應以履行自身所負擔之債務為先，而非於聲
    請人已負債之情況下，卻又將配偶之貸款債務納入自己每月
    之必要支出或債務，此不僅與法律規定未合，且將加重聲請
    人之負擔，而有害於聲請人其他債權人債權之公平實現，故
    聲請人主張因配偶失業而增加房貸負擔致無法履行協議，而
    有「不可歸責於己之事由致履行協議顯有重大困難」之情事
    ，尚無足採。
三、綜上所述，本件聲請人聲請更生，無法立證證明其確於與金
    融機關達成前揭協商後，有不可歸責於己之事由致履行顯有
    重大困難，難謂其符合消費者債務清理條例第151 條第5 項
    之規定，自不得聲請更生，應駁回其更生之聲請。
四、爰依消費者債務清理條例第8 條、第151 條第5 項、第15條
    ，民事訴訟法第78條，裁定如主文。
中    華    民    國    98    年    9     月    14  日
                        臺灣高雄地方法院鳳山分庭
                            法      官  何悅芳
以上正本係照原本作成。
如不服本裁定，應於送達後10日內，向本院提出抗告狀並表明抗
告理由，如於本裁定宣示後送達前提起抗告者，應於裁定送達後
10日內補提抗告理由書（須附繕本）。
中    華    民    國    98    年    9     月    14    日
                            書  記  官  陳俐嫺


司法院資訊處製作；財團法人民間司法改革基金會備份。
